【裁判字號】    99,裁,2849
【裁判日期】    991118
【裁判案由】    全民健康保險
【裁判全文】
最  高  行  政  法  院  裁  定
                                      99年度裁字第2849號
上  訴  人  程本釗即茂山家醫科診所
被 上訴 人  行政院衛生署中央健康保險局
代  表  人  戴桂英
訴訟代理人  洪瑞燦  律師
上列當事人間全民健康保險事件，上訴人對於中華民國99年7月
21日臺北高等行政法院98年度訴字第2498號判決，提起上訴，本
院裁定如下：
    主  文
上訴及追加之訴均駁回。
上訴審（含追加之訴）訴訟費用由上訴人負擔。
    理  由
一、按對於高等行政法院判決之上訴，非以其違背法令為理由，
    不得為之，行政訴訟法第242條定有明文。依同法第243條第
    1項規定，判決不適用法規或適用不當者，為違背法令；而
    判決有同條第2項所列各款情形之一者，為當然違背法令。
    是當事人對於高等行政法院判決上訴，如依行政訴訟法第24
    3條第1項規定，以高等行政法院判決有不適用法規或適用不
    當為理由時，其上訴狀或理由書應有具體之指摘，並揭示該
    法規之條項或其內容；若係成文法以外之法則，應揭示該法
    則之旨趣；倘為司法院解釋或本院之判例，則應揭示該判解
    之字號或其內容。如以行政訴訟法第243條第2項所列各款情
    形為理由時，其上訴狀或理由書，應揭示合於該條項各款之
    事實。上訴狀或理由書如未依此項方法表明，或其所表明者
    與上開法條規定不合時，即難認為已對高等行政法院判決之
    如何違背法令有具體之指摘，其上訴自難認為合法。
二、緣上訴人（醫事機構代碼：0000000000，獨資）與被上訴人
    簽有全民健康保險特約醫事服務機構合約（下稱健保合約）
    ，原始合約期間自95年4月10日至97年4月9日，期滿後依合
    約第29條第1項約定視為繼續特約。其間，被上訴人發現上
    訴人與訴外人屏東市屏順信合美診所（下稱信合美診所）有
    「短時間跨院刷卡」異常情形，經被上訴人所屬高屏分局派
    員訪查，認上訴人自95年7月至96年8月間有未診治保險對象
    ，卻自創就醫紀錄，虛報醫療費用且違約金額超過新臺幣（
    下同）10萬元之情事。被上訴人乃依全民健康保險醫事服務
    機構特約及管理辦法第67條第1項第2款、第3項、第68條第1
    項第2款及第70條規定，以97年6月16日健保醫字第09700021
    64號函（下稱原處分）自97年9月1日起終止上訴人特約（上
    訴人申請暫緩執行，經被上訴人同意俟訴願決定後再行處理
    ），自終止特約1年內不得申請特約，其負責醫師於終止特
    約期間，對保險對象提供之醫療保健服務，不予支付。上訴
    人不服，向被上訴人申請複核，經被上訴人97年8月19日健
    保醫字第0970032712號函維持原處分，上訴人不服，向全民
    健康保險爭議審議委員會申請爭議審議，遭98年6月4日健爭
    審字第0980008923號爭議審定駁回，仍未甘服，提起訴願，
    遭駁回後，提起本件行政訴訟，經原審判決駁回後，遂提起
    本件上訴。
三、本件上訴人對於臺北高等行政法院判決上訴，主張：據上訴
    人所提供更新後之地圖，顯見上訴人診所與專車集合地點並
    非被上訴人所稱位於荒郊野外，亦無短時間內無法來回之情
    形，詎原審未予調查，竟憑被上訴人所提供17年前未曾更新
    的Google地圖即據而推論患者不可能於短時間內來回上訴人
    診所與信合美診所間，逕指短時間跨院刷卡為不正常，實有
    悖於證據法則。且原審僅憑被上訴人所提出不完整的患者就
    醫紀錄資料及幾經刪除塗改之不實訪查筆錄，即逕為推翻患
    者向來有同日看診二家不同診所之習慣，並進而為不利上訴
    人之判決，亦有違證據調查原則。是原判決既有如上述之違
    誤，本院應予廢棄，並重新調查證據，以明事實，另應命被
    上訴人即刻核撥返還上訴人因案扣留的健保費30餘萬元等語
    。惟查，原判決業就其何以認定上訴人確有虛報醫療費用之
    情事，斟酌全辯論意旨及調查證據之結果，詳述其得心證之
    理由，經核並無違誤。上訴狀所載內容，或係重述其在原審
    業經主張而為原判決摒棄不採之陳詞，或係執其一己之主觀
    見解，就原審所為論斷或駁斥其主張之理由，泛言原判決適
    用法規不當，而未具體表明原判決究竟有如何合於不適用法
    規或適用不當、或有行政訴訟法第243條第2項所列各款之情
    形，尚難認為已對原判決之如何違背法令有具體之指摘。依
    首揭規定及說明，應認其上訴為不合法，應予駁回。另因行
    政訴訟於上訴審程序不得為訴之追加，是以上訴人於上訴理
    由狀追加請求命被上訴人即刻核撥返還上訴人因案扣留的健
    保費30餘萬元之主張，於法不合，亦應駁回，併此敘明。
四、據上論結，本件上訴及追加之訴均為不合法。依行政訴訟法
    第249條第1項前段、第104條、民事訴訟法第95條、第78條
    ，裁定如主文。
中    華    民    國    99    年    11    月    18    日
                    最高行政法院第七庭
                        審判長法官  藍  獻  林
                              法官  廖  宏  明
                              法官  張  瓊  文
                              法官  姜  素  娥
                              法官  林  文  舟

以  上  正  本  證  明  與  原  本  無  異
中    華    民    國    99    年    11    月    19    日
                              書記官  阮  思  瑩

司法院資訊處製作；財團法人民間司法改革基金會備份。
